臺灣桃園地方法院民事裁定
111年度消債清字第91號
聲  請  人  
即  債務人  楊冠玉  


上列當事人因消費者債務清理事件聲請清算，本院裁定如下：
    主  文
債務人楊冠玉自民國一一一年十月三十一日下午五時起開始清算
程序。
命司法事務官進行本件清算程序。
    理  由
一、聲請意旨略以：聲請人楊冠玉（原名蔡楊冠玉）現無工作，
    每月收入來源為子女給付扶養費新臺幣（下同）1萬元及國
    民年金4,413元，名下除汽車1輛、田賦4筆、保單2張外，別
    無任何財產，而無擔保或無優先權之債務總額約為1,401萬6
    ,552元，復未經法院裁定開始清算程序或宣告破產，聲請人
    每月收入扣除必要生活費用後，無法清償上開債務，爰聲請
    清算等語。
二、按債務人不能清償債務或有不能清償之虞者，得依消費者債
    務清理條例（下稱消債條例）所定更生或清算程序，清理其
    債務；債務人於法院裁定開始更生程序或許可和解或宣告破
    產前，得向法院聲請清算：法院開始清算程序之裁定，應載
    明其年、月、日、時，並即時發生效力；法院裁定開始更生
    或清算程序後，得命司法事務官進行更生或清算程序，消債
    條例第3條、第80條前段、第83條第1項、第16條第1項前段
    亦有明文。次按債務人對於金融機構負債務者，在聲請更生
    或清算前，應向最大債權金融機構請求協商債務清償方案，
    或向其住、居所地之法院或鄉、鎮、市、區調解委員會聲請
    債務清理之調解，同條例第151條第1項定有明文。參諸該條
    立法意旨乃考量債務人對於金融機構因消費借貸、自用住宅
    借款、信用卡或現金卡契約而負債務，其法律關係較單純明
    確，且金融機構已訂有債務協商機制，如能與之協商成立，
    或不須聲請更生或清算，可疏減法院負擔，有效分配司法資
    源。換言之，倘債務人並無金融機構債權時，即無先為前置
    協商程序之要求。本件聲請人經查無任何金融機構債權人存
    在，自無先為前置協商程序之要求。
三、經查：
㈠㈠聲請人之債務總額：
　　聲請人陳報無擔保或無優先權之債務總額約1,401萬6,552元
    ，依非金融機構債權人艾迪士資產管理股份有限公司、趙守
    文陳報債權之金額分別為658萬173元、965萬1,078元（見消
    債清卷第125至159頁），是非金融機構債權額為1,623萬1,2
    51元（計算式：658萬173元＋965萬1,078元＝1,623萬1,251元
    ）。故本件聲請人之債務總額應為1,623萬1,251元。
㈡㈡關於聲請人之財產及收入：
　　聲請人名下除田賦4筆、汽車1輛（101年出廠）、富邦人壽
    及富邦產物保單各1筆外，別無任何財產，此有全國財產稅
    總歸戶財產查詢清單、土地登記第一類謄本、中華民國人壽
    保險商業同業公會保險業通報作業資訊系統資料查詢結果回
    覆書等件在卷可稽（見消債清卷第33頁、第39至45頁、第59
    至64頁）；收入部分，聲請人陳稱每月子女提供1萬元扶養
    費，另領有國民年金每月4,413元等語，業提出中華郵政客
    戶歷史交易清單、子女扶養給付證明書以佐（見消債清卷第
    49至57頁、第79頁），經核相符，且查聲請人於民國105年9
    月21日自桃園市照顧服務員職業工會退保後即無最新投保資
    料，而最新年度亦無薪資財稅所得，此有110年度綜合所得
    稅各類所得財稅清單、勞保/職保被保險人投保資料表在卷
    可稽（見消債清卷第35頁、第76頁），堪信聲請人主張現無
    工作收入等語為真，是本院尚以1萬4,413元（計算式：1萬
    元＋4,413元＝1萬4,413元）列計聲請人每月收入。
㈢㈢關於聲請人之必要支出：　
　  按債務人必要生活費用，以最近1年衛生福利部或直轄市政
    府所公告當地區每人每月最低生活費1.2倍定之；受扶養者
    之必要生活費用，準用第1項規定計算基準數額，並依債務
    人依法應負擔扶養義務之比例認定之；前2項情形，債務人
    釋明更生期間無須負擔必要生活費用一部或全部者，於該範
    圍內，不受最低數額限制，債務人證明確有必要支出者，不
    受最高數額及應負擔比例之限制，消債條例第64條之2定有
    明文。本件聲請人陳明每月必要支出金額為1萬4,341元（包
    含伙食費7,500元、電信費710元、室內電話費3,631元、交
    通費500元、日常雜支2,000元，見消債清卷第17頁）。其中
    室內電話費3,631元部分，聲請人雖提出中華電信股份有限
    公司桃園營運處繳費證明單以實其說（見消債清卷第89至91
    頁），惟聲請人現聲請清算，且已無薪資收入，當應撙節開
    支，其中MOD專案月費等娛樂開銷訂閱，難認屬必要支出，
    而聲請人既已負擔每月手機費用710元，應認有使用個人手
    機，是否還需要訂購月租費高達1,598元之室內行動電話費
    ，尚非無疑，是本院認室內電話費部分應酌減至1,000元，
    方屬適當，其餘部分衡諸桃園地區之物價、聲請人之經濟及
    家庭生活狀況等情，認尚屬適當，按前揭規定，聲請人每月
    必要生活費用則應以1萬1,710元（計算式：7,500元＋710元＋
    1,000元＋500元＋2,000元＝1萬1,710元）列計。
　㈣從而，聲請人以上開收入扣除必要支出後，每月有餘額2,703
    元（計算式：1萬4,413元－1萬1,710元＝2,703元）可供清償
    債務，則聲請人欲全數清償上開債務至少需約500年（計算
    式：1,623萬1,251元÷2,703元÷12≒500.40），聲請人現年67
    歲（43年出生），已逾勞工強制退休年齡（65歲），且查無
    薪資收入，已如前述，審酌聲請人目前之收支及財產狀況，
    顯無法清償聲請人前揭所負欠之債務總額，且聲請人積欠債
    務金額甚高，名下保單多為傷害型保單而無保單價值準備金
    ，名下車輛則因出廠年份甚久無殘存價值，名下田賦如依11
    1年1月公告土地現值計算聲請人持分價值分別為29萬2,703
    元、4萬6,560元，292萬3,600元、125萬7,524元，縱加計後
    仍無得一次清償全部債務之可能，考量該積欠債務之利息或
    違約金仍在增加中等情況，堪認聲請人之收入及財產狀況，
    已不能清償上開債務，自應許聲請人得藉由清算程序清理債
    務。　
五、此外，復查無聲請人有消債條例第6條第3項、第8條或第82
    條第2項所定駁回清算聲請之事由存在。從而，聲請人既屬
    不能清償債務，其聲請清算洵屬有據，應予准許，並依前揭
    法律規定，命司法事務官進行本件清算程序，爰裁定如主文
    。
中　　華　　民　　國　　111 　年　　10　　月　　31　　日
                  民事第二庭    法　官　許自瑋
正本係照原本作成。
本裁定不得抗告。
本裁定業已於111年10月31日下午5時公告。
中　　華　　民　　國　　111 　年　　10　　月　　31　　日
                                書記官  吳光彧